【裁判字號】    98,交抗,1885
【裁判日期】    980911
【裁判案由】    違反道路交通管理處罰條例
【裁判全文】
臺灣高等法院交通事件裁定            98年度交抗字第1885號
抗  告  人  交通部公路總局臺北區監理所板橋監理站
受 處 分人  甲○○
上列抗告人因受處分人違反道路交通管理處罰條例案件，不服臺
灣板橋地方法院中華民國98年7 月14日所為裁定（98年度交聲更
字第25號），提起抗告，本院裁定如下：
    主  文
抗告駁回。
    理  由
一、按汽車駕駛人，駕駛汽車經測試檢定有酒精濃度超過規定標
    準者，處新臺幣（下同）15,000元以上60,000元以下罰鍰，
    並當場移置保管該汽車及吊扣其駕駛執照1 年；又汽車駕駛
    人，駕駛汽車經測試檢定有酒精濃度超過規定標準者，應接
    受道路交通安全講習，道路交通管理處罰條例第35條第1項
    第1 款、第24條第1 項第2 款分別定有明文。又按汽車駕駛
    人，因違反本條例及道路交通安全規則之規定，受吊銷駕駛
    執照處分時，吊銷其持有各級車類之駕駛執照，亦為道路交
    通管理處罰條例第68條所明定，本條規定係於民國（下同）
    94年12月14日修正公布，並於95年3 月1 日施行，而修正前
    之道路交通管理處罰條例第68條規定「汽車駕駛人，因違反
    本條例及道路交通安全規則之規定，受吊扣或吊銷駕駛執照
    處分時，吊扣或吊銷其持有各級車類之駕駛執照」，其修法
    意旨，係以「原條文將違規駕駛人所持有之各級車類駕駛執
    照一併吊扣或吊銷，失之過酷，影響人民工作及生活甚鉅」
    為由，刪除吊扣駕駛人駕駛執照時，應吊扣駕駛人持有各級
    車類駕駛執照之規定，是依現行道路交通管理處罰條例，已
    無得吊扣駕駛人所持有他級駕駛執照之依據存在，監理機關
    於違反道路交通管理事件裁決書主文中諭知關於吊扣駕駛人
    駕駛執照之處分者，僅得吊扣駕駛人違規時所駕駛該級車類
    之駕駛執照，以限制其繼續駕駛該級車類行駛道路之權利，
    若駕駛人並無該級車類之駕駛執照，或雖曾持有該級車類之
    駕駛執照，然該駕駛執照業經吊銷、吊扣，即無從再執行吊
    扣該級車類駕駛執照之處分（臺灣高等法院暨所屬法院97年
    法律座談會刑事類提案第40號之研討結果可資參照）。
二、經查：
  (一)本件受處分人甲○○（簡稱受處分人）於97年9月4日22 時8
    分許，騎乘車號178-DDM 號重型機車，行經臺北縣板橋市○
    ○○路時，為警攔停後經測得其吐氣所含酒精濃度為每公升
    0.95毫克，經臺北縣政府警察局板橋分局板橋派出所員警以
    汽車駕駛人酒精濃度超過規定標準為由當場掣單舉發之事實
    ，為受處分人所不爭執（見98年度交聲字第1014號卷第4頁
    ），並有臺北縣政府警察局北縣警交字第C00000000 號舉發
    違反道路交通管理事件通知單、酒精濃度測試值表影本附卷
    可稽（見98年度交聲字第1014號卷第8 頁），是受處分人確
    有駕車經測試檢定，酒精濃度超過規定標準之違規行為，堪
    以認定。
  (二)受處分人於本件交通違規時，僅有效持有職業貨車駕駛執照
    ，其原持有之重型機車駕駛執照，早於96年11月27日即已遭
    吊銷迄今等節，有受處分人汽、機車駕駛執照基本資料及原
    審法院公務電話紀錄查詢表在卷可稽（見98年度交聲字第10
    14號卷第9頁、原審卷第9頁），受處分人既係騎乘重型機車
    違反道路交通管理處罰條例第35條第1項第1款之規定，揆諸
    前揭說明，尚無吊扣受處分人持有職業貨車駕駛執照之依據
    。
三、原審本於同上見解，認抗告人即原處分機關（簡稱抗告人）
    依據道路交通管理處罰條例第35條第1 項第1款、第24條第1
    項第2 款、違反道路交通管理事件統一裁罰基準及處理細則
    及違反道路交通管理事件統一裁罰基準表所載之裁罰標準之
    相關規定，裁處受處分人罰鍰並施以道路交通安全講習，固
    無違誤，惟就吊扣受處分人駕駛執照12個月部分，則於法尚
    有未洽，因而將原處分之該部分撤銷，並諭知該撤銷部分不
    罰等情，經核並無違誤。本件抗告意旨略以：持汽車駕駛執
    照係可駕駛輕型機車，本件受處分人並無持有機器腳踏車駕
    駛執照，惟其係騎乘機車違規，則其汽車駕駛執照乃其駕車
    之許可憑證，既為其許可憑證，自應依道路交通管理處罰條
    例第35條第1 項第l 款吊扣其汽車駕駛執照等語，指摘原裁
    定不當。惟查，持汽車駕駛執照非可駕駛重型機車，且抗告
    人為本件處分之際，受處分人並無重型機車駕駛執照可供吊
    扣乙節，已如前述，則抗告人原僅得吊扣受處分人違規時之
    該級車類駕駛執照，受處分人既無該級車類之駕駛執照，即
    無從執行吊扣該級車類駕駛執照之處分，業經原裁定詳敘其
    理由依據，抗告人猶執前詞提起抗告，其抗告為無理由，應
    予以駁回。
據上論結，應依道路交通案件處理辦法第26條，刑事訴訟法第41
2條，裁定如主文。
中    華    民    國    98    年    9     月    11    日
                  刑事第十九庭審判長法  官  鄧振球
                                    法  官  彭幸鳴
                                    法  官  彭政章
以上正本證明與原本無異。
不得再抗告。
                                    書記官  杜宜寧
中    華    民    國    98    年    9     月    11    日


司法院資訊處製作；財團法人民間司法改革基金會備份。
